【裁判字號】    98,交聲,476
【裁判日期】    980413
【裁判案由】    交管條例聲異
【裁判全文】
臺灣板橋地方法院交通事件裁定         98年度交聲字第476號
原處分機關  交通部公路總局臺北區監理所板橋監理站
異  議  人
即受處分人  甲○○
上列受處分人因違反道路交通管理處罰條例案件，對於交通部公
路總局臺北區監理所板橋監理站於民國98年3 月2 日以板監裁字
裁41-CO0000000號所為之裁決處分（原舉發案號：臺北縣政府警
察局98年1 月6 日北縣警交大字第CO0000000 號），聲明異議，
本院裁定如下：
    主  文
異議駁回。
    理  由
一、原處分意旨略以：本件異議人即受處分人甲○○於民國98年
    1 月6 日18時15分許，騎乘車牌號碼QW8-658 號輕型機車，
    行至臺北縣板橋市○○路○段與新站路交會、設有燈光管制
    之交岔路口時，違規闖紅燈左轉新站路。案經員警當場攔停
    舉發後，原處分機關乃於98年3 月2 日以板監裁字裁41-CO0
    000000號違反道路交通管理事件裁決書，依道路交通管理處
    罰條例第53條第1 項裁處罰鍰新臺幣（下同）1,800 元，並
    記違規點數3 點等語。
二、異議意旨略以：伊係於文化路綠燈時在文化路路口待轉，等
    到文化路之燈號為紅燈而新府路之燈號為綠燈時，才予以左
    轉，故伊並無闖紅燈。員警說伊闖紅燈，請提出證據，如不
    能證明，即不應處罰伊，爰依法聲明異議云云。
三、按汽車（含機器腳踏車）駕駛人，行經有燈光號誌管制之交
    岔路口闖紅燈者，處1,800 元以上5,400 元以下罰鍰；汽車
    駕駛人有第53條情形者，記違規點數3 點，道路交通管理處
    罰條例第53條第1 項、第63條第1 項第3 款定有明文。
四、異議人即受處分人雖否認有闖紅燈之違規行為，並以前詞置
    辯，然查：
    (一)證人即本件執行取締勤務及製單舉發之員警陳岡瑤到庭具
      結證稱：我當天是下午五點到七點擔任巡邏勤務，機動到
      板橋市○○路取締違規左轉，我是站在新府路上，當時新
      府路已經變更為綠燈，新府路如果是綠燈，文化路南北就
      是紅燈。我原本站在新府路的人行道上，看到異議人從文
      化路左轉過來新府路時，就走到新府路水溝蓋上攔停舉發
      等語（本院卷第9 至10頁），並提出現場照片2 張為證（
      同前卷第20頁）。此證人所述雖與異議人前揭所辯明顯歧
      異，惟其與異議人素不相識，亦無嫌怨糾紛，業據該2 人
      陳述一致，復已具結擔保所言屬實，衡情應無甘冒被訴偽
      證重罪（有期徒刑7 年以下）之風險而刻意陷害異議人之
      理。
    (二)按交通警察掣單舉發違反道路交通管理處罰條例所列之違
      規事實，本質上為行政處分，係公務員基於職務上之公權
      力，依法就特定之具體事件所為之具公法上效果之單方面
      行政行為，如無形式上顯然之瑕疵可指，基於公務員為公
      法上行為具有公信力之原則，該行政行為當可被推定為真
      正，其據以依法處分之事實認定亦為正確無誤，此與民事
      訴訟法第355 條第2 項規定「文書依其程式及意旨得認作
      公文書，推定其為真正」之情形相同。本此公信原則，立
      法者乃賦予行政機關制定違反道路交通事件統一裁罰基準
      及處理細則，使執行勤務員警得當機處分，以達其維護交
      通秩序、安全之行政目的。反之，若謂公務員一切行政行
      為均需預留證據以證其實，則國家行政勢必窒礙難行，準
      此，刑事訴訟法就犯罪證據所列有關之規定與屬於行政秩
      序罰之交通違規裁罰本質不合之部分，自不在準用之列。
      從而，交通違規行政爭訟之舉證責任原理，應非如刑事案
      件中，必須超越任何合理懷疑，始可為有罪判決之嚴格程
      度，而係應與民事訴訟之舉證責任原理相類似，亦即基本
      上應就行政機關與人民所各自主張有利於己之事實，分配
      其應盡之舉證責任，而非逕予準用刑事訴訟上之「無罪推
      定」原則，此觀諸行政訴訟法第136 條規定行政訴訟程序
      準用民事訴訟法第277 條舉證責任分配原則之立法意旨亦
      明。是異議人辯稱：本案應依道路交通管理處罰條例第89
      條準用刑事訴訟法第154 條第2 項及第301 條第1 項等規
      定作為認定基準云云，容有誤會。
    (三)按法院受理交通事件，準用刑事訴訟法之規定；其處理辦
      法，由司法院會同行政院定之，道路交通管理處罰條例第
      89 條 定有明文。又聲明異議案件之處理，除準用刑事訴
      訟法有關規定外，依道路交通案件處理辦法之規定處理之
      ；交通法庭就聲明異議之案件，必要時，得訊問受處分人
      及其他關係人，並得傳喚證人，命行鑑定，實施勘驗，亦
      為該辦法第4 條第2 項及第16條所明定。又員警舉發交通
      違規案件，並不以舉發照片為唯一證明方法（道路交通管
      理處罰條例第7 條、第7 條之1 、第7 條之2 規定參照）
      。是依現行法律規定，法院處理交通事件，並不限於科學
      儀器所採證據，惟仍須就事件所涉相關證據資料，包括供
      述及非供述證據，依據證據法則，憑以認定行為人交通違
      規行為之有無。此乃因交通違規事件之特性，行為態樣甚
      夥，復多有瞬間即逝行為，實在無法於有交通違規同時，
      全部得以即時利用科學儀器，取得證據資料；即使屬於方
      便以科學儀器採證之交通違規行為，普遍採用，不但所費
      不貲，也有實際困難。若舉發員警係親眼見聞違規經過，
      並以證人身分具結後在法院證述，仍不失為認定交通違規
      事實有無之證據方法。況警員舉發交通違規，係依道路交
      通管理處罰條例授權所為之職權行使。而汽機車駕駛人闖
      紅燈、違規迴轉等違規行為之取締，揆其行為本質，多係
      發生於瞬間，通常多委由當場執行取締違規公務員之認識
      及判斷，且必須為立即之取締作為，此為達成維持交通秩
      序目的所必要。且依道路交通管理處罰條例之規定，此種
      立即性之舉發違規，多依警員之認知判斷已足，並無必須
      另有其他積極佐證：如其他目擊證人或必須拍攝照片等，
      始構成處分要件之規定。此係因執行職務之公務員，通常
      多具有一定之考選資格與專業訓練，且其執法之對象係不
      特定之大眾，故其立場經立法機關推定，應具有客觀、公
      正與公平之特質，而無故意偏頗之虞。本案異議人雖堅稱
      其並未闖紅燈云云，然查證人陳岡瑤業已證稱其確實有於
      新府路號誌變成綠燈也就是文化路方向為紅燈時，看見異
      議人從文化路左轉過來新府路，且其於95年即分發臺北縣
      政府警察局板橋分局服務，迄取締時止已有2 年以上服勤
      經驗，應無誤認或誤判之可能，復無其他足以懷疑其所言
      不實之顯然瑕疵，當以其所言為準。異議人空言辯稱其並
      未闖紅燈云云，不足採信。
    (四)異議人雖另辯稱：伊係於文化路綠燈時在文化路路口待轉
      ，等到文化路之燈號為紅燈而新府路之燈號為綠燈時，才
      予以左轉云云，但查板橋市○○路與新府路之交岔路口係
      禁止左轉，且並未於文化路上設置待轉區乙節，有照片附
      卷為證（本院卷第20頁），故縱異議人由東往西通過文化
      路與新府路口之停止線時，文化路號誌確為綠燈，然該路
      口既然禁止左轉，又未設兩段式左轉之待轉區○○○路口
      之標誌、標線及號誌，僅得繼續直行，而不得經由該路口
      左轉新府路。異議人為領有機車駕駛執照之駕駛人，應能
      清楚辨別前書標誌、標線及號誌所代表之意義，且新府路
      往文化路方向共有2 個車道，左側車道為左轉道，右側車
      道為右轉道，當該路號誌為綠燈時，不論左轉或右轉車均
      得行駛，倘異議人得於綠燈通過文化路口停止線後立即左
      轉新府路，勢將與新府路左轉文化路之車流衝突，此亦應
      為文化路禁止左轉新府路口之原因。異議人明知此情，竟
      仍於文化路通過停止線後停於路邊，再待文化路燈號變成
      紅燈而新府路燈號變成綠燈後，即騎機車從文化路邊左轉
      進入路口中心再轉入新府路，其進入路口中心之行為即屬
      闖紅燈之行為，原處分機關據此認定異議人有闖紅燈之違
      規行為，於法尚無違誤。
五、綜上所述，異議人於前開時、地騎乘輕型機車行經設有燈光
    號誌管制之交岔路口闖紅燈之違規事實，已堪認定。原處分
    機關據以援引上揭規定裁處罰鍰1,800 元並記違規點數3點
    ，於法尚無不合，應予維持。本件異議為無理由，應予駁回
    。
據上論斷，應依道路交通案件處理辦法第19條，裁定如主文。
中    華    民    國    98    年    4     月    13    日
                  交通法庭  法  官  楊明佳
以上正本證明與原本無異
如不服本裁定應於送達後5日內向本院提出抗告狀
                            書記官  林金良
中    華    民    國    98    年    4     月    13    日


司法院資訊處製作；財團法人民間司法改革基金會備份。
